臺灣高等法院刑事裁定
110年度抗字第1255號
抗  告  人  
即  聲請人  
即被逮捕人  何牧珉



上列抗告人因聲請提審案件，不服臺灣臺北地方法院中華民國11
0年8月4日所為之裁定（110年度提字第45號），提起抗告，本院
裁定如下：
    主  文
抗告駁回。
    理  由
一、原裁定意旨略以：聲請人即被逮捕人何牧珉（下稱聲請人）
    涉犯國家情報工作法第30條第1項、第8條第1項等罪，業經
    原審調閱臺灣臺北地方檢察署（下稱臺北地檢署）110年度
    他字第4026號卷、法務部調查局新北市調查處搜索票聲請書
    卷所檢附之事證（涉及偵查不公開不予詳述，詳見偵查卷宗
    ）核閱後，堪認聲請人涉犯上開罪嫌，犯罪嫌疑已屬重大。
    又聲請人所涉係最輕本刑7年以上有期徒刑之罪，且本案犯
    罪手法係以化名帳號在網路上發文之方式為之，證據資料多
    為聲請人所支配，且聲請人於本案調查期間事實上已有刪除
    原發文之情形，有事實足認為有湮滅證據之虞。檢察官遂依
    刑事訴訟法第76條第3款簽發拘票交由承辦員警於110年8月4
    日8時50分持拘票執行拘提，並於同日12時10分將聲請人解
    交臺北地檢署，有拘票、報告書及相關證據可憑，故本件拘
    提原因及程序核與前揭拘提要件相符，執行機關所為拘禁，
    經核其程序尚無違誤。至聲請人所辯：伊並無為本案犯行，
    亦無從知悉檢察官所指本案所洩漏之資訊云云，則係就實體
    上有無構成犯罪予以抗辯，與本案拘提程序之合法性無關。
    本件聲請人之聲請為無理由，應予駁回，並應解返原解交之
    機關即臺北地檢署等語。
二、抗告意旨略以：抗告人即聲請人何牧珉（下稱抗告人）並非
    公務員，又未擔任職務或業務，顯無觸犯刑法第132條之罪
    的可能，更不可能觸犯與此罪有競合關係之重罪，嗣經法院
    就羈押聲請裁定，亦認本件無刑事訴訟法第101條第1項所定
    之情事，即無刑事訟訴法第76條第1項第3款所定情形，且本
    件執行拘提亦非由刑事訴訟法第78條所定人員執行，是本件
    拘提不合法云云。
三、提審係人民受法院以外之任何機關逮捕、拘禁時，得立即請
    求法院聽審，由法院即時審查其逮捕、拘禁之合法性，而非
    在認定被逮捕、拘禁人有無被逮捕、拘禁之本案實體原因及
    有無被逮捕、拘禁之必要性（提審法第1條、第8條之立法理
    由參照）。又受理提審聲請之法院，於繫屬後24小時內，應
    向逮捕、拘禁之機關發提審票，並即通知該機關之直接上級
    機關。但被逮捕、拘禁人已回復自由，得以裁定駁回之，提
    審法第5條第1項第3款亦定有明文。揆諸該條修正之立法理
    由略以：法院對於提審之聲請，除無提審之必要者外，原則
    上均應向逮捕、拘禁之機關發提審票，提審被逮捕、拘禁人
    以查明其逮捕、拘禁是否合法；所謂無提審之必要，例如：
    被逮捕、拘禁人已回復自由者（包括有附條件的具保、責付
    或限制住居與無附條件的釋放）或已死亡者，法院事實上無
    從提審。爰明定駁回提審聲請之程序事由，避免進行重覆或
    無實益之程序等語。於抗告審而言，對照提審法第10條第2
    項後段「抗告有理由者，應以裁定將原裁定撤銷，並即『釋
    放』被逮捕、拘禁人」之規定以觀，受逮捕或拘禁人聲請提
    審雖遭法院駁回，但如已回復自由，此時法院事實上無從提
    審或釋放該被逮捕、拘禁人，為避免進行無實益之程序，縱
    提起抗告，仍應依同法第10條第2項前段裁定駁回之。
四、經查，抗告人因涉犯國家情報工作法案件，經臺北地檢署檢
    察官依刑事訴訟法第76條第3款簽發拘票交由承辦員警執行
    拘提，並於110年8月4上午12時10分許將抗告人解交臺北地
    檢署，有臺北地檢署拘票（見臺灣臺北地方法院110年度提
    字第45號卷【下稱原審卷】第7頁、第9頁）、報告書（見原
    審卷第11頁）、法務部調查局新北市調查處執行拘提通知書
    （見原審卷第13頁）及臺北地檢署檢察官訊問筆錄（見原審
    卷第15至16頁）在卷可參，故本件拘提原因及程序核與拘提
    要件相符，執行機關所為拘禁，核其程序尚無違誤。嗣因抗
    告人聲請提審，原審乃於110年8月4日下午4時30分許訊問抗
    告人後，認承辦員警拘提程序並無違法，裁定駁回抗告人之
    聲請，並將抗告人解返臺北地檢署，再經臺北地檢署檢察官
    訊問後釋放，未經羈押等情，有本院被告前案紀錄表（見本
    院卷第9頁）、本院出入監簡列表（見本院卷第17頁）在卷
    可稽。抗告人雖於110年8月10日提出抗告，然其既已回復自
    由，揆諸前揭說明，即不符合聲請提審之要件，應予駁回。
據上論斷，應依提審法第10條第2項前段，裁定如主文。
中　　華　　民　　國　　110 　年　　8 　　月　　25　　日
                  刑事第三庭    審判長法　官  張惠立
                                      法　官  廖怡貞
                                      法　官  張江澤
以上正本證明與原本無異。
不得再抗告。
                                      書記官  于  誠
中　　華　　民　　國　　110 　年　　8 　　月　　26　　日